臺灣台中地方法院民事裁定　九十年度訴字第三○二四號
　　原　　　告　丁○○
　　　　　　　　戊○○
　　　　　　　　乙○○
　　　　　　　　丙○○○
　　　　　　　　甲○○
　　法定代理人　余建新
右當事人間請求給付獎金事件，本院裁定如左：
    主      文
本件移送臺灣臺北地方法院。
    理      由
一、按訴訟之全部或一部，法院認為無管轄權者，依原告聲請或依職權以裁定移送其
    管轄法院，民事訴訟法第二十八條第一項定有明文。
二、按民事訴訟法第二條第二項規定：「對於私法人或其他得為訴訟當事人之團體之
    訴訟，由其主事務所或主營業所所在地之法院管轄。」，因此本件訴訟依該規定
    規定應由被告主事務所所在地之法院即台灣台北地方法院管轄。原告等人逕向本
    院起訴，無非以因契約涉訟者，如經當事人定有債務履行地，得由該履行地之法
    院管轄。經查，系爭彩券背面之兌獎辦法第一條約定：「五百元（含）以上獎項
    ，請向中國時報兌領，附中獎本人身分證正反面影本，寫明個人資料連同中獎聯
    ，親至本報北、中、南管理中心兌領，或掛號郵寄：（一０八）北市○○區○○
    街一三二號『發行部零售組收』」，亦即中獎人可在被告北、中、南三管理中心
    中選擇對其最便利之一處親自前往兌領，或者在其覺得更便利時亦可直接掛號郵
    寄被告台北總社兌領。惟由於一張彩券僅能兌領一次，因此在兌領前中獎人雖可
    選擇親至一管理中心或以郵寄方式兌領，但一旦選擇兌領地及方式後，則自應僅
    以該選定之兌領地為債務履行地，否則豈不啻使中獎人可就同一張彩券重複兌領
    乎？是依當事人真意，系爭彩券契約所定之債務履行地自僅以一處為限。再徵諸
    民法第二百０八條以下選擇之債之法理，更可見一旦中獎人選定兌領地後，債務
    履行地即就此確定於一處，中獎人不能再主張其他原本可以選擇之兌領地亦為債
    務履行地，否則顯違當事人就兌領地為選擇之債安排之意旨。又原告等五人係選
    擇以將中獎聯掛號郵寄被告台北總社甚或親自北上至被告台北總社兌領等情，亦
    據原告自承在卷，則依前述說明並參照民法第二百十二條之規定：「選擇之效力
    ，溯及於債之發生時。」，亦即系爭彩券契約自始即以被告台北總社為債務履行
    地。是本件不論依被告之主事務所或債務履行地以定本件之管轄法院，均應由台
    灣台北地方法院管轄。玆原告向無管轄權之本院起訴，顯係違誤。
三、本院依職權將本件移送於該管轄法院，應予准許。
四、依首開法條裁定如主文。
中　　　華　　　民　　　國　　九十一　　年　　　五　　　月　　　十　　　日
                        臺灣台中地方法院民事第三庭
~B法　　　官　張國華
右為正本係照原本作成
如對本裁定抗告須於裁定送達後十日內向本院提出抗告狀，並應繳納抗告費新台幣四
十五元。
中　　　華　　　民　　　國　　九十一　　年　　　五　　　月　　　十　　　日
~B法院書記官
